【裁判字號】    98,上訴,2414
【裁判日期】    981231
【裁判案由】    違反毒品危害防制條例
【裁判全文】
臺灣高等法院臺中分院刑事判決        98年度上訴字第2414號
上  訴  人
即  被  告  乙○○
                    國民
上列上訴人因違反毒品危害防制條例案件，不服臺灣彰化地方法
院98年度訴字第1419號中華民國98年9月28日第一審判決（起訴
案號：臺灣彰化地方法院檢察署98年度毒偵字第1635號），提起
上訴，本院判決如下：
    主  文
原判決撤銷。
乙○○犯施用第一級毒品罪，累犯，處有期徒刑玖月。
    事  實
一、乙○○前於民國（以下同）89年間，因施用毒品案件，經臺
    灣彰化地方法院以89年度毒聲字第4482號刑事裁定送觀察、
    勒戒後，認有繼續施用毒品之傾向，復經臺灣彰化地方法院
    以89年度毒聲字第5015號刑事裁定令入戒治處所施以強制戒
    治，抗告後，經本院以89年度毒抗字第923號刑事裁定駁回
    抗告確定，送戒治處所施以強制戒治，後經臺灣彰化地方法
    院以90年度毒聲字第1158號刑事裁定停止戒治，於90年4月
    12日因停止戒治處分，所餘戒治期間付保護管束，迄90年10
    月19日保護管束期滿，未經撤銷付保護管束以已執行完畢論
    ，並由臺灣彰化地方法院檢察署檢察官以90年度戒毒偵字第
    1593、1594號為不起訴處分確定。又於94年間，因施用毒品
    等案件，經本院以94年度上訴字第635號判決判處有期徒刑
    八月、五月，應執行有期徒刑十一月確定；另犯詐欺案件，
    經本院以95年度上訴字第851號判決判處有期徒刑七月確定
    ；再犯竊盜、贓物等案件經臺灣彰化地方法院以94年度易字
    第943號判決判處有期徒刑一年、三月確定；復犯施用毒品
    案件，經本院以94年度上訴字第1989號判決判處有期徒刑十
    月確定；該四案件再經本院以96年度聲減字第94號裁定減刑
    並定應執行刑為有期徒刑一年三月確定，與上開有期徒刑十
    一月接續執行，於96年7月31日縮刑期滿執行完畢。詎仍不
    知悔改，復基於施用第一級毒品海洛因之犯意，於98年6月
    17日晚上21時許，在彰化縣員林鎮○○里○○路○段557巷
    內，以將海洛因摻水析釋混合後經由針筒注射手臂血管之方
    式，施用第一級毒品海洛因一次。嗣於98年6月18日上午9時
    25分許，警方在彰化縣員林鎮○○里○○路○段557巷內發
    現乙○○在場，乙○○乃主動向承辦警員供稱伊有施用第一
    級毒品海洛因，而自首犯罪，願受司法裁判。
二、案經彰化縣警察局員林分局報請臺灣彰化地方法院檢察署檢
    察官偵查起訴。
    理  由
壹、證據能力部分：
    按被告以外之人（包括證人、鑑定人、告訴人、被害人及共
    同被告等）於審判外之陳述雖不符刑事訴訟法第159條之1至
    之4等4條之規定，而經當事人於審判程序同意作為證據，法
    院審酌該言詞陳述或書面陳述作成時之情況，認為適當者，
    亦得為證據；當事人、代理人或辯護人於法院調查證據時，
    知有刑事訴訟法第159條第1項不得為證據之情形，而未於言
    詞辯論終結前聲明異議者，視為有前項之同意，同法第159
    條之5定有明文。立法意旨在於傳聞證據未經當事人之反對
    詰問予以核實，原則上先予排除。惟若當事人已放棄反對詰
    問權，於審判程序中表明同意該等傳聞證據可作為證據；或
    於言詞辯論終結前未聲明異議，基於尊重當事人對傳聞證據
    之處分權，及證據資料愈豐富，愈有助於真實發見之理念，
    且強化言詞辯論主義，使訴訟程序得以順暢進行，上開傳聞
    證據亦均具有證據能力。查檢察官對於本案卷內相關證人之
    證述、文書卷證資料之證據能力，並未就有合於刑事訴訟法
    第159條第1項不得為證據之情形於本院言詞辯論終結前聲明
    異議，且上述證人之證述、文書卷證資料亦經本院於審理期
    日逐一提示、朗讀，並告以要旨，本院復審酌相關證人證述
    筆錄製成、文書卷證資料取得，並無證據顯示有何違背程序
    規定情事，依據上述之說明，均應具有證據能力。
貳、實體理由：
一、上訴人即被告（以下稱被告）乙○○經本院合法傳喚未到庭
    。而查被告對伊被訴有於如犯罪事實欄所載之時間、地點，
    以如犯罪事實欄所載之方式，施用第一級毒品海洛因之犯罪
    事實，於警詢、原審法院審理中為自白認罪供述。又被告對
    伊被訴有於如犯罪事實欄所載之時間、地點，以如犯罪事實
    欄所載之方式，施用第一級毒品海洛因之犯罪所為之自白認
    罪供述，核與被告於98年6月18日經警採取其尿液經送鑑驗
    結果確呈嗎啡陽性反應之證據相符，並有彰化縣警察局員林
    分局委託檢驗尿液代號與真實姓名對照認證單及「詮昕科技
    股份有限公司」98年7月3日所出具之報告編號000000
    00號濫用藥物尿液檢驗報告各一紙附卷可稽〈警卷第6、8
    頁〉，足認被告就被訴之犯罪事實所為之自白認罪供述確與
    本案客觀事實相符，堪以採為本案斷罪之依據。
二、次按毒品危害防制條例於92年7月9日修正公布，自93年1月9
    日施行，其中第20條、第23條將施用毒品之刑事處遇程序，
    區分為「初犯」及「五年內再犯」、「五年後再犯」。依其
    立法理由之說明：「初犯」，經觀察、勒戒或強制戒治後，
    應為不起訴處分或不付審理之裁定；經觀察、勒戒或強制戒
    治執行完畢釋放後，「五年內再犯」者，因其再犯率甚高，
    原實施之觀察、勒戒及強制戒治既已無法收其實效，爰依法
    追訴或裁定交付審理。至於經觀察、勒戒或強制戒治執行完
    畢釋放後，「五年後再犯」者，前所實施之觀察、勒戒或強
    制戒治已足以遮斷其施用毒品之毒癮，為期自新及協助其斷
    除毒癮，仍適用「初犯」規定，先經觀察、勒戒或強制戒治
    之程序。從而依修正後之規定，僅限於「初犯」及「五年後
    再犯」二種情形，始應先經觀察、勒戒或強制戒治程序。倘
    被告於五年內已再犯，經依法追訴處罰，縱其第三次（或第
    三次以上）再度施用毒品之時間，在初犯經觀察、勒戒或強
    制戒治執行完畢釋放五年以後，已不合於「五年後再犯」之
    規定，且因已於「五年內再犯」，顯見其再犯率甚高，原實
    施觀察、勒戒或強制戒治，已無法收其實效，即應依該條例
    第10條處罰（最高法院95年度第七次刑事庭會議決議）。查
    本件被告曾前因施用毒品案件，經臺灣彰化地方法院以89年
    度毒聲字第4482號刑事裁定送觀察、勒戒，後因認有繼續施
    用毒品之傾向，復經臺灣彰化地方法院以89年度毒聲字第50
    15號刑事裁定令入戒治處所施以強制戒治，抗告後，由本院
    以89年度毒抗字第923號刑事裁定駁回抗告確定，送戒治處
    所施以強制戒治，後經臺灣彰化地方法院以90年度毒聲字第
    1158號刑事裁定停止戒治，於90年4月12日因停止戒治處分
    ，所餘戒治期間付保護管束，迄90年10月19日保護管束期滿
    未經撤銷以已執行完畢論，並由臺灣彰化地方法院檢察署檢
    察官以90年度戒毒偵字第1593、1594號為不起訴處分確定。
    再於94年間，因連續施用第一、二級毒品案件，經臺灣彰化
    地方法院以93年度訴字第1298號刑事判決分別判處有期徒刑
    七月、四月，應執行有期徒刑十月，上訴後，經本院以94年
    度上訴字第635號刑事判決撤銷原判決改分別判處有期徒刑
    八月、五月，應執行有期徒刑十一月確定等情，有臺灣高等
    法院被告前案紀錄表及臺灣彰化地方法院檢察署刑案資料查
    註紀錄表各在卷足憑，而被告本件施用第一級毒品之犯行，
    雖係在前次強制戒治執行完畢五年後所犯，被告於上開強制
    戒治執行完畢五年以內，曾因施用毒品案件經法院宣示判決
    並確定，已詳述如上，顯見被告並非於強制戒治執行完畢後
    五年內均無任何施用毒品之犯行，則依上揭決議，被告所為
    本件施用第一級毒品之犯行，已無「初犯」規定之適用，自
    毋須再重新施予觀察、勒戒或強制戒治之處遇程序，而應依
    毒品危害防制條例第23條第2項規定，直接訴追處罰。
三、再查，被告於上開時間、地點，在承辦警員查悉犯罪前，即
    向查獲承辦警員供述伊犯有上述施用第一級毒品犯行，此觀
    之證人即承辦警員甲○○於本院98年12月13日上午9時15分
    審理時結證稱：「（問：乙○○於98年6月18日上午於員林
    員集路二段557巷底，被你們欄查？）是的。」、「（問：
    當時如何發現被告有施用海洛因？）被告自己說的。」、「
    （問：被告還沒有說之前你們是否知道？）不知道。」、「
    （問：為何要攔查被告？）據報常常有人在那裡施用毒品。
    」、「（問：是否有人報案你們才去那裡攔查？）沒有，那
    是之前的情報。」等語自明，是被告向本案承辦警員供述伊
    犯有施用第一級毒品海洛因犯罪，核與自首之構成要件相當
    ，即有自首之適用。
四、是綜上所述，本件犯罪事證已臻明確，被告犯上開施用第一
    級毒品罪堪以認定，應予依法論科。
五、核被告所為，係犯毒品危害防制條例第10條第1項之施用第
    一級毒品罪。被告為施用毒品而持有第一級毒品，持有之低
    度行為應為施用之高度行為所吸收，不另論罪。又被告犯上
    開施用第一級毒品罪，核有自首之適用，爰依自首規定減輕
    其刑。再查被告曾受如犯罪事實欄所示之確定判決及有期徒
    刑之執行完畢，有臺灣彰化地方法院檢察署刑案資料查註紀
    錄表及臺灣高等法院被告前案紀錄表各一份附卷可稽，被告
    於受有期徒刑之執行完畢後，五年之內，故意再犯有期徒刑
    以上之罪，為累犯，應依刑法第47條第1項之規定加重其刑
    ，並予先加重後減輕之。爰審酌被告前有施用毒品之不良素
    行，歷經強制戒治及有期徒刑之執行程序後，仍未能徹底戒
    絕毒品，顯見被告戒除毒癮意志不堅，惟念及被告施用毒品
    乃自戕一己之身體健康，尚未危害他人，犯後復坦承犯罪，
    暨被告施用毒品之犯罪動機、目的、手段及其智識程度、生
    活狀況等一切情狀，量處有期徒刑九月，資以懲儆。
六、原審判決，以被告犯施用第一級毒品罪，事證明確，依據刑
    事訴訟法第273條之1第1項、第299條第1項前段，毒品危害
    防制條例第10條第1項，刑法第11條前段、第47條第1項等規
    定予以論科，並審酌上情，就被告犯施用第一級毒品罪量處
    有期徒刑十月，雖非無見。惟查，被告犯本件施用第一級毒
    品罪應有自首之適用，原審判決就此漏未審酌，容非無誤，
    被告以此為由提起上訴，即屬可採，為有理由，應由本院將
    原審判決予以撤銷，另為適當之判決。
據上論結，應依刑事訴訟法第369條第1項前段、第364條、第299
條第1項前段，毒品危害防制條例第10條第1項，刑法第11條前段
、第62條、第47條第1項，判決如主文。
本案經檢察官丙○○到庭執行職務。
中    華    民    國    98    年    12    月    31    日
            刑事第三庭    審判長法  官  王  增  瑜
                                法  官  吳  進  發
                                法  官  梁  堯  銘
以上正本證明與原本無異。
如不服本判決應於收受送達後10日內向本院提出上訴書狀，其未
敘述上訴之理由者，並得於提起上訴後10日內向本院補提理由書
（均須按他造當事人之人數附繕本）「切勿逕送上級法院」。
                                書記官  陳  玫  伶
中    華    民    國    98    年    12    月    31    日


司法院資訊處製作；財團法人民間司法改革基金會備份。
